臺灣嘉義地方法院交通事件裁定　　　　 93年度交聲字第221號
原處分機關　交通路公路總局嘉義市監理站
異　議　人　乙○○　男　56歲.
上列異議人即受處分人因違反道路交通管理處罰條例案件，對於
原處分機關即交通部公路總局嘉義市監理站中華民國93 年11月5
日所為之處分（嘉監五字第裁76－Ｌ00000000號裁決書）聲明異
議，本院裁定如左：
    主  文
異議駁回。
    理  由
一、原處分意旨略以：異議人即受處分人乙○○於民國93年8 月
    22日下午4時31分許，駕駛牌照號碼S6－4851號自用小客車
    ，於嘉義縣太保市嘉159號縣道12公里處麻寮段，經警舉發
    「汽車未依規定行駛機車優先道」之交通違規，因而依據道
    路交通管理處罰條例第45條（原裁決書贅引第1項）第4款、
    同條例第63條第1項第一款、違反道路交通管理事件統一裁
    罰基準即處理細則第43、44、61條規定，處罰鍰新台幣（下
    同）900元，並記違規點數一點。
二、異議人則以：其當時行經嘉159號縣道約11.8公里處，因內
    急將上開自小客車轉出欲至路邊空地解決內急，因該處為墓
    園，所以未停車，欲繼續往前找空地，但因外側快車道有車
    ，無法轉入，此時即為警查獲，查「優先」二字，依照「辭
    彙」一書（陸師成編，文化圖書公司發行，63年10月增定29
    版）之記載，除在時間順序上，取得「儘先的優待」之外，
    並無其他優待，故在「機車優先道」上，機車除享有先於他
    種車輛取得用路權外，其在「機車優先道」通行之其他權利
    ，應與其他車輛相同，即他種車輛除了取得用路權之順序，
    排在機車之後而外，其他權利，應與機車相同，其行駛在「
    機車優先道」當時，並無機車行駛，自應無違法可言，交通
    管理單位有關「機車優先道」之定義，與一般民眾之認知不
    同，應不可採；另外，本件舉發違規通知單未記載到案日期
    ，有關異議人之駕照號碼亦書寫有誤，舉發應不適法，因此
    ，原處分機關之裁決應予撤銷，異議人不罰云云。
三、異議人所爭執之舉發程序部分：
（一）按行政處分並非一有瑕疵即認定無效，必須該瑕疵屬重大
      明顯而無法補正者始為無效，此觀諸行政程序法第111條
      規定，行政處分有下列：一、不能由書面處分中得知處分
      機關者；二、應以證書方式作成而未給予證書者；三、內
      容對任何人均屬不能實現者；四、所要求或許可之行為構
      成犯罪者；五、內容違背公共秩序、善良風俗者；六、未
      經授權而違背法規有關專屬管轄之規定或缺乏事務權限者
      ；七、其他具有重大明顯之瑕疵者自明。因此，違反道路
      交通管理事件統一裁罰基準及處理細則第34條第1項規定
      ，處罰機關（即監理單位）受理移送之舉發違反道路交通
      管理事件時，發現應填記之內容不符規定，或所列附件漏
      未移送者，應即洽請移送機關更正或補正。
（二）查本件原舉發之警員甲○○於93年8月22日舉發異議人前
      開違規行為之嘉義縣警察局嘉縣警交字第L00000000號舉
      發違反道路交通管理事件通知單上，將異議人之駕照或身
      分證統一編號誤書為「Ｚ000000000」號（正確應為「Ｚ000
      000000」號），並漏載「應到案日期」，嗣後依上開違反
      道路交通管理事件統一裁罰基準及處理細則第34條第1項
      規定補載為「93年9月7日」，而原裁決機關於處分書誤載
      為「93年9月6日」等情，業據證人甲○○於本院審理時證
      述屬實，並有上開舉發違規通知單影本及原處分機關93嘉
      監義四字第01067號移送書在卷可稽。是本件舉發違規通
      知單上確有漏載「應到案日期」及誤載「駕照或
      一編號」之情當足認定。
（三）查上開舉發違規通知單之記載，除駕照或
      其餘有關異議人（即違規行為人）之人名、出生年月日、
      當庭勘驗屬實，是本件舉發之違規行為人係異議人，應可
      確定；又上開舉發違規通知單交付異議人之通知聯中，其
      注意事項第六點，業已記明「不服舉發者，應於接獲本單
      十五日內，向處罰機關陳述。」，另上開舉發違規通知書
      亦寫明「應到案處所為嘉義區監理所」，因此，異議人對
      於其應於何時向何裁決機關陳述意見或到案說明，難謂無
      從知悉，實際上異議人亦已於93年8月25日以陳情書向嘉
      義區監理所表明不服舉發之旨，並經該所於同年月27日收
      文處理，此有異議人陳情書影本附於原裁決卷宗可查；何
      況舉發違規通知單上有關駕照或
      日期之記載，其目的無非在確定違規人身份及提醒違規人
      何時到案，以免逾期加重處罰，本件原舉發違規通知單雖
      有誤載、漏載之情形，然該誤載情形既無損於確認違規人
      身分，漏載情形亦無礙異議人權益，難認屬重大明顯瑕疵
      ，異議人據此主張原舉發違規之行政處分無效，應有誤會
      ，自不影響原裁決處分之效力，此合先敘明。
四、異議人爭執之實體理由部分：
（一）按道路交通標誌標線號誌設置規則，係道路交通管理處罰
      條例第4條第2項授權由交通部會同內政部制定，該規則設
      置之目的在於提供車輛駕駛人及行人有關道路路況之警告
      、禁制、指示等資訊，以便利行旅及促進交通安全，此觀
      諸道路交通管理處罰條例第4條第2項、道路交通標誌標線
      號誌設置規則第1條、第2條規定自明。又依據道路交通標
      誌標線號誌設置規則第174-1條第1項、第2項規定，機車
      優先車道標線，用以指示機器腳踏車優先行駛之車道，其
      他車種除起步、準備停車、臨時停車或轉向外，不得橫跨
      或占用行駛。本標線以白色實線及機器腳踏車圖形劃設之
      ，每過交岔路口處均應標繪之，並於兩機器腳踏車圖形間
      ，縱向標寫白色「機車優先」標字配合使用。又按汽車駕
      駛人在多車道不依規定爭道行駛者，處600元以上1,800元
      以下罰鍰，且除處以罰鍰外，並記違規點數一點，此道路
      交通管理處罰條例第45條第4款、第63條第1項第1款定有
      明文。因此，汽車駕駛人若非因起步、準備停車、臨時停
      車或轉向等原因，行駛於機車優先道者，即該當道路交通
      管理處罰條例第45條第4款所處罰之違規行為。
（二）經查，嘉159號縣道12公里附近路段，設劃有雙實線之機
      車優先道標線，異議人於前開時、地駕車行駛於機車優先
      道，自警員甲○○發現異議人車輛至其舉發該違規之間，
      異議人均行駛於機車優先道一節，為證人甲○○證述明確
      ，並有現場照片一張在卷可參（見原裁決卷），而證人甲
      ○○於本院審理時復證稱：自攔下異議人迄異議人離開，
      異議人均未表示要上廁所等語，此亦為異議人所是認，但
      辯稱：經攔檢便忘記內急一事云云，然參酌異議人於其93
      年8月25日向原處分機關出具之陳情狀中，並未表示其因
      內急欲路邊停車轉入機車優先道行駛之旨，且在員警舉發
      之過程中亦未以此抗辯，嗣於本院審理時始為此抗辯等情
      ，異議人此部分之辯解應屬卸責之詞，難以採信，異議人
      駕駛上開自小客車違規行駛於機車優先道，應足認定。原
      處分機關據以處罰，即無不合。
（三）至異議人另以其己身對於「優先」之認知，認為機車優先
      道並未禁止汽車通行云云。惟按標誌、標線乃行政機關依
      據法律授權，為適時管理道路交通具體情況所劃設，係作
      為輔助管理之用，任何標誌、標線、號誌均有其一定之意
      義，以作為公眾行車之遵循，用路大眾對此自須加以了解
      、遵行，此為民主與公眾社會國民應盡之知法、守法義務
      ，否則，若任何人可依己意定義標誌、標線與號誌，置政
      府機關之定義於不顧（例如，自己界定紅燈可通行，綠燈
      須停車），則交通秩序豈非大亂，亦失去交通標誌、標線
      與號誌設立之目的。本件交通部會同內政部記已依據道路
      交通管理處罰條例之授權，於道路交通標誌標線號誌設置
      規則第174-1條第1項、第2項規定「機車優先道」之定義
      與劃設方式，此即應為社會大眾所遵循與遵守，用路人並
      應主動瞭解該標線設置之目的與意義，此為國民應盡之知
      法、守法義務，何況該定義賦予機車優先行駛該車道，汽
      車於特殊情形可利用該車道行駛，難謂與一般社會認知之
      「優先」定義不符，異議人憑己意曲解該「機車優先道」
      之意義，以作為己身違規行為卸責之理由，委無足採。至
      於「機車優先道」之設置是否有必要，設置方式是否有缺
      失，政府之宣導措施是否足夠等政府施政課題，身為國民
      者，本得於民主社會下以參與公共事務方式謀求改善，但
      此不代表任何國民對於法有明文之事項，均得依己意或本
      身對於文字之認知加以曲解，而不予以遵守，是本院不厭
      其煩於庭訊中與異議人溝通觀念，乃殷切期盼異議人以此
      為鏡，日後盡一公民社會一份子知法、守法之義務，則國
      家社會甚幸。
五、綜上，異議人所持理由既於法無據，應予駁回。
據上論結，應依道路交通管理處罰條例第八十七條第二項、道路
交通案件處理辦法第十九條，裁定如主文。
中　　華　　民　　國　　94　　年　　3 　　月　　8 　　日
                              交通法庭
                                法  官  林  坤  志
上列正本證明與原本無異。
如不服本裁定，應於裁定送達後5日內向本院提出抗告狀（應附
繕本）。
中　　華　　民　　國　　94　　年　　3 　　月　　8 　　日
                                書記官  黃  意  雯
